臺灣高雄地方法院民事判決　　　　　　　 96年度訴字第355號
原　　　告　丙○○
訴訟代理人　沈志祥律師
複代理人　　郭正鵬律師
被　　　告　己○○
被　　　告　丁○○
上二人共同　戊○○
訴訟代理人
上列當事人間第三人異議之訴事件，本院於民國96年11月19日言
詞辯論終結，判決如下：
  主  文
原告之訴駁回。
訴訟費用由原告負擔。
  事實及理由
一、原告主張：鈞院95年度執字第48247 號強制執行事件（下稱
    系爭執行事件），就坐落高雄市○鎮區○○段682 地號土地
    上，門牌號碼高雄市○鎮區○○街97號建物後方暫編3186號
    、同街99號後方暫編3187號未辦保存登記建物（即系爭執行
    事件拍賣公告附表標別一：編號2 、4 ，下依序稱3186號、
    3187號建物），及同段683 地號土地上，門牌號碼高雄市○
    鎮區○○路622 號後方暫編3194號、同路624 號後方暫編31
    93號號之未辦保存登記建物（即同拍賣公告附表標別二、編
    號13、15，下稱3194、3193號建物）4 筆未辦保存登記建物
    （合稱系爭建物），均係原告出資興建，為原始起造人，自
    屬原告所有，而非系爭執行事件債務人佳成實業有限公司（
    下稱佳成公司）所有，詎鈞院執行人員竟僅依被告不實指封
    ，即予以查封並進行拍賣，原告自得本於所有權，依強制執
    行法第15條提起第三人異議之訴，聲明：（一）鈞院95年度
    執字第48247 號強制執行事件，就原告所有系爭建物，所為
    查封強制執行程序應予撤銷。
二、被告則以：佳成公司向財政部國有財產局（下稱國有財產局
    ）承租上開682 地號土地後，於82年間在其上興建高雄市○
    鎮區○○街97、99號2 棟房屋，並於同時所承租之該863 地
    號土地上，興建同區○○路618 、620 、622 、624 、626
    、6 28、630 、632 、634 號、天后街73、75號及佛西街57
    、59 、61 、63、65、67號等17棟房屋，而依佳成公司與國
    有財產局簽訂之基地租約第5 條其他約定事項（五）之2 約
    定，承租人不得擅自將租賃物或租賃權之全部或一部轉租或
    轉讓，若有違反，國有財產局得依約定事項（十二）之6 終
    止租約，本件系爭建物均為已登記建物之屋後增建屬違章建
    物，佳成公司既投入巨額資金興建上開已登記建物，自無將
    屋後法定空地讓由原告增建違章建物，致令國有財產局得終
    止租約，況原告並未能舉證其出資興建之有利事實，且原告
    之子柳凱文竟於鈞院96年度訴字第431 號第三人異議之訴事
    件中主張3186、3187號建物為其出資興建，二人為母子關係
    ，何以矛盾？再者，系爭建物既為增建，旨在輔助主體建物
    之功能，且已附合於主建物，又相通合併使用，故縱退步言
    之，為原告出資，亦因不具經濟上、使用上、結構上獨立性
    ，仍應認為主建物之一部，原告無獨立所有權得憑以排除強
    制執行等語資為抗辯，答辯聲明：原告之訴駁回。
三、原告主張系爭建物現為本院系爭執行事件執行標的一節為兩
    造不爭，且經本院調閱系爭執行卷宗審認無誤，堪信為真。
    至其主張系爭建物為其出資興建，為原始所有人，得據以排
    除系爭強制執行一節，則為被告以前揭情詞抗辯，是本件爭
    點乃（一）系爭建物為何人出資興建？（二）系爭建物是否
    已附合於其前方之已辦保存登記建物？（三）原告所提第三
    人異議之訴是否有理由？茲分述如下：
四、系爭建物為何人出資興建？
    按當事人主張有利於己之事實者，就其事實有舉證之責任，
    民事訴訟法第277 條前段定有明文。本件原告主張系爭建物
    為其出資興建為原始所有人，既為被告否認，則原告即應就
    此有利事實舉證。經查：
（一）原告雖聲請訊問證人即承攬起造工程之甲○○、乙○○父
      子為證，然甲○○業已辭世，此經乙○○證述甚詳（本院
      卷120 頁），要難作證。另本院提供本院卷供乙○○指認
      後，業據其證述當初承父命在現場督工之建物係3186、31
      87號建物（同上卷121 頁），並未證述曾施作其他工程，
      此外，原告復未能舉證曾出資興建3193、3194號建物之有
      利事實，則主張3193、3194號建物為其所興建，已原始取
      得所有權云云，即非可信。
（二）次查乙○○雖指認相片並證述3186、3187號建物即為其父
      向原告承攬，並由其負責督工之建物等語，然為被告所否
      認。查乙○○已證述：「（是否曾在高雄市○○路622 號
      附近承攬工程？）有，所承攬之工程為一間廁所、一間辦
      公室，面向新生路，廁所在右邊，辦公室在左邊... 原告
      請我去做的... 」、「（所說廁所及辦公室位置就是一進
      門的位置？）我一進去就看到這二間直接面臨新生路...
      」、「（辦公室及廁所後面有無建物？）後面沒有路及空
      地，印象中有防火巷，防火巷寬度我忘了」、「（後面有
      無門？）後面沒有門」等語。據上所證，無論是3186、31
      87號建物，其後方已無空地，僅留有防火巷，顯然其後有
      他建築，否則要無防火巷及寬度若干已忘可言，惟此與本
      院96年6 月6 日勘驗所見，即3186、3187號建物分別與高
      雄市○鎮區○○街97、99號同壁以實牆建築，其間並無防
      火巷，且3197號建物面新生路有門，3186號建物無門有窗
      不同，有該勘驗略圖及相片附卷（本院58、61至64頁）可
      憑，更與勘驗前曾各留有與佛西街97、99號建物相通門戶
      之情形不同（其詳如後）。雖原告訴訟代理人辯以證人既
      已明確證述本院卷59頁相片所示建物，即為證人所承攬之
      建物，且承攬距今10餘年之久，細節難免出入，不影響證
      言真實性等語。惟本院以證人既就所承攬之二間建物各作
      何用，幾道門戶，有無後門，並後面是否緊鄰他建物或空
      地等各節均能證述清楚，顯然對其所承攬之建物印象尚屬
      深刻，茲其所證既與本院勘驗3186、3187號建物之前後地
      理位置、有無後門及是否與他建物相通等明顯未合，證言
      即難為有利於原告之認定。另原告之子柳凱文曾以3186、
      3187號建物為其出資興建，其為所有人為由，於本院96年
      度訴字第431 號提起第三人異議之訴，有原告不爭執真正
      之起訴狀在卷（本院卷51、52頁）可稽，按二人既為母子
      關係，3186、3187號建物究為何人出資所蓋，何以不知，
      顯與常情有違，此外原告復未就此有利事實另為舉證，主
      張3186、3187號建物為其出資興建云云，不足信為實在。
五、系爭建物是否已附合於其前方之已辦保存登記建物？
（一）再者，就本院96年6 月6 日勘驗所見，(一)3186號建物部分
      ：1.係磚造一層房屋，位於佛西街97號後方，兩棟建物間
      以水泥實牆相隔，惟佛西街97號建物之相隔實牆係重新粉
      刷，且牆上有類似門框裂痕（如照片12，本院卷64頁）。
      2.該3186號建物靠新生路方向，門前為地磅，有空地與新
      生路相通。建物內放置鐵櫃，另隔一房間，其內為辦公室
      兼臥室，有辦公桌、鐵櫃、及床一張。3.佛西街97號面臨
      佛西街，內為辦公室，原告表示因下雨漏水，室內頂面有
      重新裝潢，牆壁有新粉刷。(二)3187建號建物部分：1.此建
      物緊鄰建號3186建物，係磚造一層房屋，位於佛西街99號
      後方，兩棟建物間以水泥實牆相隔，3187建物相隔實牆處
      有舖設磁磚，惟牆中央有部分類似門框而僅以水泥封閉，
      未舖設磁磚，該處原以雜物堆置，經移開後，拍照如後（
      如照片5 、6 ，本院卷61頁）。2.該3187建號建物門前為
      地磅，有空地與新生路相通。建物內為廚房及廁所。3.佛
      西街99號面臨佛西街，內為車庫，與3187建號建物相隔之
      水泥實牆，其中央有一處類似門框而以水泥封閉，牆面顏
      色新舊與旁邊明顯不同，應係重新粉刷。被告表示該處原
      有一扇門通往建號3187號建物，佳成公司最近始以水泥封
      閉。4.佛西街97號與99號均為二層建築，二棟建物一樓有
      一道門相通，二樓均自佛西街99號之樓梯通往，佛西街97
      號並無樓梯。且該二棟建物之二樓均各有一間房間，目前
      為空屋，原告表示以前係供休息之用，該二間房間有通道
      相通，有本院勘驗筆錄及各該相片在卷（本院卷55至68頁
      ）足稽。
（二）據上，3186、3187號建物於建築伊始，既係分別與佛西街
      97、99號建物，以實壁即共同壁方式建築，且其間又留有
      通行門戶，參以台灣一般建築，除受限於地形、己有面積
      不足或別有考量外，通常均於建物前後各留一道門，俾收
      空氣流通、出入方便之利。本件3186、3187號建物前為空
      地，有前揭略圖及相片可憑，要無上開地形限制等因素，
      茍非與佛西街97、99號建物合一利用而為增建，耗資興建
      之佛西街97、99號二樓建物，竟無後門可供出入，除影響
      一般建築使用如上，亦顯然減損將來交易價額，此由上開
      3186、3187號建物與佛西街97、99號建物間之原通路門框
      ，均有水泥封閉等痕跡益徵。準此，即令現況稍有改變，
      然就增建物與原保存登記建物前後互通之使用、及建造情
      形等綜合以觀，則無論從使用上、構造上或經濟上，均足
      以證明3186、3187號建物，是在輔助原佛西街97、99號建
      物之效用，從而即不能僅因3187號建物事後因故別有門戶
      ，即得遽認為獨立之不動產，是退步言之，縱令使3186、
      3187號建物，另有他人出資興建非虛，亦因其非獨立不動
      產而不能單獨為所有權之標的，出資興建人即不得主張所
      有權，況原告並未能就其出資興建一節舉證，業如前述。
六、原告所提第三人異議之訴是否有理由？
    按強制執行法第15條所謂就執行標的物有足以排除強制執行
    之權利者，係指對於執行標的物有所有權、典權、留置權、
    質權存在情形之一者而言，最高法院68年台上字第3190號著
    有判例可參。本件原告既未能證明系爭建物係其出資興建，
    為所有人，即不生所有權被侵害問題。況即使為其出資（包
    括事後）屬實，亦因3186、3187號建物，不具使用上、構造
    上或經濟上之獨立性，非獨立不動產客體，而不得憑以主張
    獨立所有權。約言之，原告既無所有權，則其執所有權據，
    據強制執行法第15條規定，訴請撤銷對系爭建物之強制執行
    程序，為無理由，不應准許。
七、綜上所述：原告主張系爭建物為其出資興建，既乏證據證明
    ，況3186、3187號建物分別依附於佛西街97、99號建物之後
    ，無使用上、構造上或經濟上之獨立性，顯與各該建物合為
    一體，則縱3186、3187號建物為其出資興建，亦因上情而為
    原建物之擴張，不得為獨立產權標的，主張系爭建物為其所
    有等語，即非可信；被告抗辯原告非所有人即屬可信，從而
    ，原告本於所有權被侵害，請求撤銷系爭強制執行事件就系
    爭建物之強制執行程序，尚非有據，請求為無理由，應予駁
    回。
八、本件為判決基礎之事實已明，兩造其餘於攻擊、防禦方法，
    於訴訟結果不生影響，爰不逐一論述，併此敘明。
九、據上論結：本件原告之訴為無理由，依民事訴訟法第78條，
    判決如主文。
中　　華　　民　　國　　96　　年　　12　　月　　3　　日
                      民事第四庭法　官　黃國川
正本係照原本作成。
如不服本判決，應於送達後20日內，向本院提出上訴狀並表明上
訴理由，如於本判決宣示後送達前提起上訴者，應於判決送達後
10日內補提上訴理由書（須附繕本）。
中　　華　　民　　國　　96　　年　　12　　月　　3　　日
                                書記官　余幼芳
